臺北高等行政法院簡易判決
　　　　　　　　　　　　　　　　　　 94年度簡字第00686號
原　　　告　健逢生物科技企業有限公司
代　表　人　甲○○
被　　　告　臺北縣政府
代　表　人　乙○○代理縣長）.
上列當事人間因食品衛生管理法事件，原告不服行政院衛生署中
華民國94年6月6日衛署訴字第0940006731號訴願決定，提起行政
訴訟。本院判決如下：
    主  文
原告之訴駁回。
訴訟費用由原告負擔。
    事  實
壹、事實概要：
  一原告公司以販售「板藍根養生茶、杏仁茶」等食品為業，該
    公司於民國（下同）93年11月18日在網址http://www.jien-
    fong.con.tw刊載販售上開食品時，在文宣中表明：「...
     抗菌之作用﹒‥延緩耐藥性產生及增強機體免疫功能的作
     用... 涼血止血消熱解毒、可治療斑疹傷寒、腮腺炎、咽
     腫.... 潤肺止咳、潤腸通便、外感咳嗽、喘滿、腸燥、便
     祕…」等詞句。
  二以上之客觀事實為經嘉義縣衛生局查知，而移由被告機關所
    屬下級機關衛生局進行調查，初步認定以上宣傳文字對於食
    品所為之宣傳、廣告有「誇大不實易生誤解」之情形存在，
    違反食品衛生管理法第19條之規定，乃函請原告到案說明並
    製作訪談紀錄在案，而後確認原告之違規事實，而依食品衛
    生管理法第19條第1項、第32條之規定，課處原告新台幣（
    下）3萬元之罰鍰行政處分。
  三原告不服上開裁罰處分而提起訴願，但遭訴願駁回，因此提
    起本件行政訴訟。
貳、兩造聲明：
  一原告聲明：
    求為判決撤銷原處分及訴願決定。
  二被告聲明：
  　求為判決駁回原告之訴。
參、兩造之爭點：
  一原告主張之理由：
    (一)原告公司之網址刊載與當初交代網路執行者有誤登且有改
      進，盼被告機關應以規勸警告要求原告立即更正，之後再
      犯再罰之原則較妥。
    (二)原告公司仍屬小型企業，響應政府政拼經濟根留台灣，盼
      被告機關能給原告公司一次機會勸導改進。
    (三)訴願機關行政院衛生署依被告機關所屬下級機關衛生局藥
      物食品衛生課制定之訪談紀錄表來駁回原告訴願實有不妥
      ，因臺北縣政府衛生局是以「若拒絕來局說明，該局將依
      食品衛生管理法規定處理」為由，使原告接受訪談，並循
      序引領原告承認事實並蓋章。
  二被告主張之理由：
    (一)按食品衛生管理法第19條之規定：「對於食品、食品添加
      物或食品用洗潔劑所為之標示、宣傳或廣告，不得有不實
      、誇張或易生誤解之情形。食品不得為醫療效能之標示、
      宣傳或廣告。」又行政院衛生署業以88年7月31日衛署食
      字第88037735號公告「食品廣告標示詞句涉及誇張易生誤
      解或醫療效能龍之認定表」（94年3月31日衛署食字第094
      0402395號函修定），就有關食品廣告標示詞句是否涉及
      虛偽、易生誤解或涉醫療效能等加以認定，該表明載：「
      一、詞句涉及醫療效能：（一）宣稱預防、改善、減輕、
      診斷或治療疾病或特定生理情形：例句：... "降血壓...
      。（三）宣稱產品對疾病及疾病症候群或症狀有效：例句
      ：... 怯痰止喘... 解毒」。查系爭廣告內容宣稱「...
      抗菌之作用... 延緩耐藥性產生及增強機體免疫功能的作
      用... 涼血止血消熱解毒、可治療斑疹傷寒、腮腺炎、咽
      腫... 潤肺止咳、潤腸通便、外感咳嗽、喘滿、腸燥、便
      祕... 」等詞句，顯已違反前揭規定誤導消費者認為其產
      品具有預防、治療或改善所述疾病症狀等功效。而按食品
      衛生管理法第32條第1項規定：「違反第19條第1項者，處
      新臺幣3萬元以上15萬元以下罰鍰；違反同條第2項規定者
      ，處新台幣20萬元以上100萬元以下罰鍰；1年內再次違反
      者，並得吊銷其營業或工廠登記證照；對其違規廣告，並
      得按次連續處罰至其停止刊播為止，... 」。
    (二)雖原告辯稱，該公司之網址刊載與當初交代網路執行者有
      誤登且有改進，昐以規勸警告... 等云云，惟查食品衛生
      管理法對於刊登違規廣告之業者，並無對違反者應先行規
      勸，如不改正方可處分，或已主動改正者可免於處分之規
      定，原告所稱，於法無據。
    (三)再者，原告在網址http:/www.jien@fong．com.twl刊載販
      售「板藍根養生茶、杏仁茶」等食品，其廣告既被查獲有
      違規情事，原告自應負該責任，且不得執系爭廣告與當初
      交代網路執行者有誤登且有改進，而邀免責，而原告又辯
      稱被告機關所屬下級機關衛生局以若拒絕來說明，將依食
      品衛生管理法規定處理，迫使原告來訪談，並循序引領原
      告承認事實並蓋章等云云，惟被告機關所屬衛生局依行政
      程序法第39條規定，請原告陳述意見，並作成紀錄，而此
      紀錄經原告詳閱無訛且無強迫情事及任何財物損失後始簽
      章並捺指印為憑，此有被告機關衛生局食品衛生防談紀錄
      表可稽，故原告所辯，核不足採；其既有刊登事實，即已
      構成處分要件。綜前調查可證，其違反食品衛生管理法之
      事證足以認定，並無法據以撤銷原處分。
    (三)按法律公布後，人民即有知悉並遵守之義務。原告如欲將
      其所販售之「板藍根養生茶、杏仁茶」等食品於網路上刊
      載，自應先了解食品衛生相關規定，並加以遵守，按原告
      刊載販售「板藍根養生茶、杏仁茶」等食品廣告，明顯涉
      及誇大不實，嚴重影響消費者權益，違規事實洵堪認定。
      請駁回其訴，以維法紀，並保障消費者獲得正確資訊、維
      護健康的權利。
    理  由
壹、程序部分：
    本案為不服被告機關所為新台幣30,000元罰鍰處分而涉訟者
    ，罰鍰金額在10萬元以下。而司法院曾於92年9月17日以（9
    2）院台廳行一字第23681號令，依行政訴訟法第229條第2項
    之規定，將行政訴訟法第229條第1項之簡易案件金額（價額
    ）自3萬元，提高為20萬元。故本案應認合於行政訴訟法第
    229條第1項第2款「因不服行政機關所為新台幣20萬元罰鍰
    處分（原為3萬元，現提高為20萬元）而涉訟者」，應依簡
    易訴訟程序進行之。
貳、本件裁罰處分所涉及之相關條文規定：
  (一)食品衛生管理法第19條第1項：
    對於食品、食品添加物或食品用洗潔劑所為之標示、宣傳或
    廣告，不得有不實、誇大或易生誤解之情形。
  (二)食品衛生管理法第32條第1項前段：
    違反第19條第1項規定者，處新臺幣3萬元以上15萬元以下罰
    鍰，...。
參、本件原告上開廣告中，其所使用之廣告（文字）其客觀上有
    「跨大不實、易生誤解」之事由存在，且原告對此亦不否認
    以上違規情事，其違規事實已完全符合食品衛生管理法第19
    條第1項所定之構成要件，則被告機關依食品衛生管理法第
    32條第1項前段規定，對其課罰，並無違誤可言。
肆、原告雖抗辯稱：「文宣詞句之使用非出於其本意，應給予其
    輔導改正之機會，且被告機關所屬衛生局在制作訪談記錄時
    有誤導原告之嫌」云云，但查：
  一原告所稱「文宣詞句之使用與其本意不符」一節，未見其舉
    證以實其說，無從信為真實。
  二上開裁罰規定並無賦予被告機關對業者須先「輔導改正」之
    義務。
  三而本案之實體事實甚為明確，訪談記錄之正確與否，不影響
    原告違章事實之認定。
伍、是以原告所辯各節均非可採，被告機關本案課罰處分於法並
    無不合，訴願決定予以維持，其結論亦無違誤，原告訴請撤
    銷於法無據，應予駁回。
據上論結，原告之訴為無理由，爰依行政訴訟法第236條、第98
條第3項前段，判決如主文。
中　　華　　民　　國　　94　　年　  11　　月　 21  　 日
                              第五庭  法  官  帥嘉寶
上為正本係照原本作成。
本件以訴訟事件所涉及之法律見解具有原則性者為限，始得於本
判決送達後20日內向本院提出上訴狀並表明上訴理由，如已於本
判決宣示後送達前提起上訴者，應於判決送達後20日內補具上訴
理由（均按他造人數附繕本），且經最高行政法院許可後方得上
訴。
中　　華　　民　　國　　94　　年　  11　　月　 21  　 日
   　　  　　　　　　　    　         書記官  蘇亞珍
